臺灣高雄地方法院刑事判決　　　　　　 100年度訴字第1093號
公　訴　人　臺灣高雄地方法院檢察署檢察官
被　　　告　黃文良
指定辯護人　本院公設辯護人黃秋葉
上列被告因偽造有價證券案件，經檢察官提起公訴（100 年度偵
緝字第265 號），本院判決如下：
    主  文
黃文良意圖供行使之用，而偽造有價證券，處有期徒刑壹年捌月
。如附表所示偽造之本票壹張沒收。
    事  實
一、黃文良於民國91年間，在高雄市○○路某麻將場內與劉祥娥
    認識，嗣其因積欠劉祥娥債務，為提供票據以擔保，竟基於
    意圖供行使之用而偽造並行使偽造有價證券之犯意，於92年
    4 月20日，在其經營並坐落高雄市○○○路之床墊店內，以
    在本票上各欄位分別填載附表所示內容，並偽造「黃萬龍」
    簽名之方式，偽造如附表所示面額新臺幣（下同）150,800
    元之本票1 紙，並持以交付不知情之劉祥娥而行使之。嗣經
    檢察官受理劉祥娥因發現黃文良於91年、94年間開立之本票
    均屬名為「黃文良」而查覺有異所提出之告訴後，循線查知
    上情。
二、案經劉祥娥訴由臺灣高雄地方法院檢察署檢察官偵查起訴。
    理  由
壹、證據能力部分：
    按被告以外之人於審判外之陳述，雖不符刑事訴訟法第159
    條之1 至之4 之規定，然經當事人於審判程序同意作為證據
    ，法院審酌該言詞陳述或書面陳述作成時之情況，認為適當
    者，亦得為證據，刑事訴訟法第159 條之5第1項定有明文。
    本判決後開引用證據具有傳聞證據性質者，已經檢察官、被
    告及辯護人於審理期日同意為證據使用，是其縱無刑事訴訟
    法第159 條之1 至第159 條之4 或其他傳聞法則例外之情形
    ，亦經本院審酌該證據作成之情況，既無違法取得情事，復
    無證明力明顯過低等情形，以得供做法院判斷事實之依據為
    適當，認為均有證據能力，得為證據。
貳、實體部分：
一、前揭犯罪事實，業據被告黃文良於本院審理時自白不諱，並
    經證人即告訴人劉祥娥、證人黃萬龍於偵查中證述綦詳，復
    有支票影本4 張（PA0000000 、PA0000000 、PA0000000 、
    PC0000000 ）及附表所示本票影本1 張（037909）、臺灣票
    據交換所退票理由單影本1 張、法務部調查局問題文書鑑識
    實驗室100 年5 月16日調科壹字第10000178570 號鑑定書在
    卷可稽，被告黃文良自白偽造並行使偽造有價證券之犯行，
    堪認與事實相符，本件犯罪事證已臻明確，應依法論科。
二、按本票係可資流通市面之票據，為刑法第201 條規定之有價
    證券，最高法院著有31年上字第409 號判例可資參照。核被
    告黃文良所為，係犯刑法第201 條第1 項之偽造有價證券罪
    。其因偽造有價證券而在本票上偽造「黃萬龍」之簽名署押
    ，該偽造署押之部分行為為偽造有價證券之全部行為所吸收
    ，不另論罪。另行為人行使以供行使為目的而偽造之有價證
    券，其行為當然具有詐欺之本質，被告黃文良為供擔保使用
    以獲取財產上之不法利益，行使偽造之有價證券並以為詐術
    ，其詐欺得利之行為為行使偽造有價證券之犯行所吸收，不
    另論罪。又被告偽造有價證券進而持以行使，該行使之輕度
    行為為偽造之重度行為所吸收，不另論罪。次按刑法偽造有
    價證券罪之法定最低度刑為3 年以上有期徒刑，處罰甚重，
    本件被告黃文良因一時失慮而為上開犯行，雖本票原具流通
    之性質，然被告黃文良簽發本票並予行使之目的，係因積欠
    告訴人劉祥娥債務，為配合提出票保之要求，而冒用他人名
    義簽發並交付本票，嗣其後雖無力以現金清償，並以所售商
    品床墊二張交告訴人抵償15萬元之債務等情，既經告訴人劉
    祥娥於偵查中陳明在卷，所為與一般偽造票據混充流傳而嚴
    重危害市場交易秩序之態樣尚屬有異，對法益所生侵害之程
    度有限，考量被告主觀惡性及犯罪情狀，在客觀上顯足以引
    起一般之同情，若宣告處以法定最低度刑有期徒刑3 年，猶
    嫌過苛，情輕法重，併依刑法第59條之規定酌減其刑。
三、爰審酌被告黃文良之年齡、品行、智識能力、犯罪動機、犯
    罪手段、所得財物之價值、對於法益所生侵害之程度，其為
    37年8 月17日出生、受有國小畢業教育程度、犯罪時以從商
    為業，有年籍資料附卷可參，並據其在本院審理時陳明在卷
    ，前揭犯罪時年54歲，為前揭犯行前，另因犯背信罪，並於
    本件犯行後，經臺灣高等法院高雄分院94年度上訴字第1145
    號（本院93年度訴緝字第214 號）判處有期徒刑2 年，上訴
    後，經最高法院95年度臺上字第1566號判決駁回上訴而確定
    ，已於100 年1 月25日入監執行，有臺灣高等法院被告前案
    紀錄表1 份在卷可按，素行非佳，並考量其為供擔保債務而
    偽造票據之動機，偽造本票之面額，及嗣後已勉力以貨物抵
    償債務，顯無藉偽造票據謀取積極交易價值之意思，對於法
    益所生侵害之程度，及其犯罪後均能坦認犯行，犯後態度良
    好等一切情狀，量處如主文所示之刑，以資儆懲。
四、如附表所示偽造之本票1 張，應依刑法第205 條規定為沒收
    之諭知。
據上論斷，應依刑事訴訟法第299 條第1 項前段，刑法第201 條
第1 項、第59條、第205 條，判決如主文。
本案經檢察官曾財和到庭執行職務
中    華    民    國    100   年    11    月    8     日
            刑事第十九庭  審判長法  官  陳志銘
                                法  官  林幸頎
                                法  官  陳松檀
以上正本證明與原本無異。
如不服本判決應於收受本判決後送達後10日內向本院提出上訴書
狀，其未敘述上訴理由者，並得於提起上訴後10日內向本院補提
理由書狀（均須按他造當事人之人數附繕本）「切勿逕送上級法
院」
中    華    民    國   100    年    11    月    8     日
                                書記官  洪季杏
附錄本判決論罪之法條：
中華民國刑法第201條
意圖供行使之用，而偽造、變造公債票、公司股票或其他有價證
券者，處3 年以上10年以下有期徒刑，得併科3 千元以下罰金。
行使偽造、變造之公債票、公司股票或其他有價證券，或意圖供
行使之用，而收集或交付於人者，處1 年以上7 年以下有期徒刑
，得併科3 千元以下罰金。
  【附  表】
 ┌────┬──────┬─────┬──────┬───────────┬────┐
 │ 發票人 │ 票載發票日 │ 票面金額 │   到期日   │      票載發票地      │票據號碼│
 │        │            │（新臺幣）│            │                      │        │
 ├────┼──────┼─────┼──────┼───────────┼────┤
 │ 黃萬龍 │92年4 月20日│150,800元 │  （空白）  │高雄縣林園鄉○○街6 號│ 037909 │
 └────┴──────┴─────┴──────┴───────────┴────┘